【裁判字號】    98,保險,33
【裁判日期】    990121
【裁判案由】    給付保險金
【裁判全文】
臺灣高雄地方法院民事判決              98年度保險字第33號
原      告  乙○○
訴訟代理人  丙○○
被      告  蘇黎世產物保險股份有限公司
法定代理人  甲○○
訴訟代理人  蔡瑜真律師
上列當事人間給付保險金事件，本院民國99年1 月7 日言詞辯論
終結，判決如下：
    主      文
原告之訴及假執行之聲請均駁回。
訴訟費用由原告負擔。
    事實及理由
一、本件原告起訴主張：伊自民國94年4 月12日起向被告承保「
    新中信護身福專案1 年期個人責任保險附加傷害保險」（下
    稱系爭保險契約），保險金額為新臺幣（下同）5,000,000
    元，並續約至99年4 月13日。伊於97年10月6 日，因91年4
    月26日右股骨頸意外骨折術後合併右髖壞死，於行政院國軍
    退除役官兵輔導委員會高雄榮民總醫院（下稱高雄榮總）骨
    科接受人工髖關節置換術，於98年6 月12日經高雄榮總診斷
    右髖關節喪失生理運動範圍達1/2 以上，遺存顯著運動障害
    。另伊右踝於97年5 月26日意外骨折，於98年6 月26日亦經
    高雄榮總診斷右踝關節喪失生理運動範圍達1/2 以上，遺存
    顯著運動障害。是伊合併兩次意外傷害分別造成「右髖」、
    「右踝」關節遺存顯著運動障害，已符合系爭保險契約附加
    傷害保險附表中第9-4-11項第8 級殘廢「一下肢寬、膝及足
    踝關節中，有二大關節永久遺存顯著運動障害者」，依個人
    責任保險附加傷害保險條款第3 條第3 項之規定，被告即應
    按保額之30% 給付第8 級殘廢保險金。詎被告卻拒絕支付保
    險理賠金，又因兩造締約時，被告並未詳予約明前開個人責
    任保險附加傷害保險條款第3 條第3 項中所定之「如合併以
    前（含本契約訂立前）之殘廢」之規定，究係因疾病所造成
    或意外造成之殘廢，依消費者保護法第11條、第13條之規定
    ，自應為原告有利之認定，被告自不得以原告所受之前開右
    髖傷害係源自於締約前所發生之舊事件而拒絕理賠；況且原
    告91年股骨頸骨折致右髖股骨頭壞死，依高雄榮總之診斷證
    明書所示，應係屬意外事故而為意外傷害保險理賠範疇等語
    。爰本於系爭保險契約之法律關係，提起本訴。並聲明請求
    ：(一)被告應給付原告1,50 0,000元及自起訴狀繕本送達翌日
    起至清償日止，按年息5%計算之利息；(二)原告願供擔保為假
    執行宣告之判決。
二、被告則以：原告於97年10月5 日所進行之人工髖關節置換術
    ，乃係因其右髖關節退化性關節炎所致，此退化性、類風濕
    關節炎並不屬於意外傷害保險契約之理賠範圍；再縱原告之
    右踝關節雖喪失生理運動範圍達1/2 以上，惟依系爭保險契
    約附加傷害保險附表中第9-4-6 項之第8 級殘廢，須達「一
    下肢寬、膝及足踝關節中，有一大關節永久喪失機能者」，
    而永久喪失機能係指完全強直或完全麻痺之狀態，是原告右
    踝關節之傷害並不符合理賠要件；另原告主張其已符合系爭
    保險契約附加傷害保險附表中第9-4-11項第8 級殘廢之部分
    ，因依高雄榮總之診斷結果，其右踝關節部分，雖所受傷害
    已達永久喪失生理運動範圍1/2 以上，惟就右髖關節部分，
    其傷害並未達永久喪失生理運動範圍1/2 以上之程度，亦不
    符該項之理賠要件，且原告右髖所受之傷害，亦不符意外傷
    害保險契約之理賠範圍，其自不得請求保險理賠。再者，系
    爭保險契約所為第3 條第3 項之約定，應係指前後所受之傷
    害，均應符合系爭保險契約中所定「殘廢程度與保險金給付
    表」之殘障，且均亦應符合遭受意外傷害事故之要件，方有
    合併給付之問題，本件原告就髖關節之部分，既非意外，自
    無合併請求給付之餘地等語，資為抗辯。並聲明：原告之訴
    駁回，如受不利判決，願供擔保免為假執行。
三、兩造不爭執事項：
（一）系爭保險契約目前仍有效存續中。
（二）原告有於97年10月5 日在高雄榮總接受右髖骨人工髖關節
      置換術。
（三）原告之右踝於97年5 月26日因意外而骨折，目前活動角度
      為20度。
四、本件之爭點：
    原告所受之傷害是否符合系爭保險契約附加傷害保險附表中
    第9-4-11項第8 級殘廢？而可依系爭保險契約附加傷害保險
    第3 條第3 項之規定請求保險給付？
五、本院之判斷：
（一）按當事人主張有利於己之事實，就其事實有舉證責任，民
      事訴訟法第277 條前段定有明文。本件原告請求被告應依
      兩造間前開存在之系爭保險契約，給付系爭保險契約中附
      加傷害保險附表第9-4-11項之第8 級殘廢保險金，在被告
      否認原告所受傷害已符合系爭保險契約附表所定第9-4-11
      項之第8 級殘廢之情形下，依舉證責任之分配，原告自應
      就此事實負舉證責任。
（二）經查：
    (一)依兩造所不爭執之系爭保險契約所載殘廢程度與保險金給
      付表所示，於下肢機能障害第9-4-11項部分，係約明如為
      一下肢髖、膝及足踝關節中，有二大關節永久遺存顯著運
      動障害者，為第8 級殘廢，應給付30％之保險金（見本院
      卷第33頁背面）。復依兩造所簽訂之系爭保險契約約定，
      係以生理運動範圍作為審定關節機能障害之標準，其中「
      喪失機能」部分，係指關節完全強直或完全麻痺狀態；而
      「顯著運動障害」，係指喪生理運動範圍1/2 以上者；另
      運動障害」，則係指喪失生理運動範圍1/3 以上者（見本
      院卷第34頁）。
    (二)而原告雖主張其右髖及右足踝關節，均因意外事故而致遺
      存永久顯著運障害，惟經本院向原告求診之醫療機構即高
      雄榮總函詢之結果，原告之右踝傷害雖已達「永久喪失生
      理運動範圍1/2 」，然右髖傷害並未達永久喪失生理運動
      範圍達1/2 以上，此有高雄榮總98年10月29日高總管字第
      0980015664號函及隨送附送之病歷資料函覆表在卷可憑（
      見本院卷第59、60頁），則依上開高雄榮總之函覆結果，
      原告所受之傷害，客觀上並不符系爭保險契約所載殘廢程
      度與保險金給付表所示下肢機能障害第9-4-11項之第8 級
      殘廢，亦即需有「一下肢髖、膝及足踝關節中，有二大關
      節永久遺存顯著運動障害者」之要件。
    (三)雖原告主張稱前開高雄榮總認定正常右髖活動角度為135
      度，係採身心障礙者鑑定表中所示之標準，惟本件既係保
      險爭議，自應適用勞工保險局身體各部位關節生理運動範
      圍一覽表之規定，亦即右體活動角度應為155-165 度；再
      者，高雄醫學大學附設中和紀念醫院（下稱高醫）亦曾於
      另案表示正常人之髖關節屈曲度130 度加伸展度約15度，
      應為145 度，則不論採取勞工保險局之前開標準，抑或高
      醫所認定髖關節之活動角度標準，如依高雄榮總所認定原
      告現右髖活動角度僅餘70度，則原告於髖關節部分，亦應
      已達永久喪失生理運動範圍1/2 以上云云。惟因勞工保險
      局所定之身體各部位關節生理運動範圍一覽表，本係作為
      勞工保險失能給付之標準，在本件兩造間系爭保險契約另
      有約定障害之標準，並非約明係依勞工保險之標準決之，
      且兩造亦曾於本院審理期間不爭執是否符合永久遺存顯著
      運動障害部分，應由專業醫學機構鑑定之情形下（見本院
      卷第91頁），尚無直接適用勞工保險局所定之身體各部位
      關節生理運動範圍一覽表，作為認定原告右髖部分所受之
      傷害是否已達喪失生理運動範圍1/2 以上，而為永久顯著
      運動障害之標準。再者，原告雖另提出本院97年度保險字
      第9 號之判決書，上開判決書確亦載明高醫曾認正常人之
      髖關節屈曲度130 度加伸展度約15度，共為145 度之活動
      角度等情（見本院卷第104 頁），惟原告既不請求就本件
      重新送高醫鑑定（見本院卷第91頁），本院審酌後認為原
      告既係均於高雄榮總求診就醫，就其生理活動現況自應以
      高雄榮總所為函覆之鑑定意見較為準確；況醫學之評估，
      本有高度之個案性質，在原告不請求整體送高醫再為鑑定
      ，卻分別割裂適用高雄榮總於本件原告右髖所受傷害之現
      況即活動角度僅為70度，再部分採取另案高醫所為之前述
      醫學函覆，主張其右髖確為達永久喪失生理運動範圍1/2
      以上，本院認尚難為有利原告之認定。
六、綜上所述，本件原告既未能積極立證其因意外傷害事故，而
    已符合系爭保險契約附加傷害保險附表中第9-4-11項第8 級
    殘廢，其依系爭保險契約之法律關係，請求被告給付保險金
    ，及自起訴狀繕本送達翌日起至清償日止，按週年利率5%計
    算之利息，為無理由而應予駁回。原告之訴既經駁回，其假
    執行之聲請即失所附麗，自應一併予以駁回。又本院既認勞
    工保險局所採取之身體各部位關節生理運動範圍一覽表於本
    件並無適用之餘地已如前述，爰不再依原告之請求，向勞工
    保險局函詢勞工保險局審定勞工保險失能給付有關髖關節之
    正常活動角度，併此敘明。
據上論結，本件原告之訴為無理由，依民事訴訟法第78條，判決
如主文。
中    華    民    國    99    年    1     月    21    日
                      民事第六庭法  官  李怡諄
正本係照原本作成。
如不服本判決，應於送達後20日內，向本院提出上訴狀並表明上
訴理由，如於本判決宣示後送達前提起上訴者，應於判決送達後
10日內補提上訴理由書（須附繕本）。
中    華    民    國    99    年    1     月    21    日
                                書記官  陳建琪


司法院資訊處製作；財團法人民間司法改革基金會備份。
